【裁判字號】    97,交易,52
【裁判日期】    970331
【裁判案由】    過失致死
【裁判全文】
臺灣高雄地方法院刑事判決              97年度交易字第52號
公  訴  人  臺灣高雄地方法院檢察署檢察官
被      告  甲○○
上列被告因過失致死案件，經檢察官提起公訴（96年度調偵字第
1115號），被告於準備程序為有罪之陳述，經本院裁定依簡式審
判程序審理，判決如下：
    主  文
甲○○過失致人於死，處有期徒刑陸月，如易科罰金，以新臺幣
壹仟元折算壹日。緩刑貳年。
    事  實
一、甲○○考領有普通小型車駕駛執照，於民國96年5 月23日凌
    晨零時20分許，駕駛車號9S-8022 號自小客車，沿高雄縣林
    園鄉○○路○段內側車道由西向東方向行駛，行經該路段港
    埔國小前時，本應注意車前狀況，並隨時採取必要之安全措
    施，而依當時夜間有照明、路面無缺陷或障礙物、視距良好
    ，並無不能注意之情事，竟疏未注意及此，適有行人蔡朝勇
    、潘咨辰亦疏未注意行人應在劃設之人行道行走，在未劃設
    人行道之道路，應靠邊行走，並不得在道路上任意奔跑、追
    逐、嬉戲或坐、臥、蹲、立，阻礙交通，其等2 人竟不顧來
    往車潮，貿然佇立在港埔國小前內側車道上爭吵，以致甲○
    ○因閃避不及撞及當時在車道上之蔡朝勇、潘咨辰，致蔡朝
    勇倒落於東向內側車道，受有第四頸椎斷裂、第一頸椎骨折
    和顱底絞鏈性骨折神經性休克等傷害，並因神經性休克而當
    場死亡；潘咨辰則倒落於東向外側車道，受有左下肢挫傷併
    腓骨骨折、前胸、左手、前臂、臉部、右背及臀挫傷、胸部
    及兩側肋骨骨折、左肩擦傷、兩側血氣胸等傷害，隨即吳俊
    葦（另經檢察官為不起訴處分）駕駛車號F5-0592 號自小客
    車亦沿上開東向外側車道行經該處時，為閃避當時倒在外側
    車道上之潘咨辰，緊急往左方內側車道行駛，復輾過先前倒
    在內側車道上之蔡朝勇，吳俊葦駛入對向即西向車道後，隨
    即駛回東向車道並靠路邊停止。甲○○於事發後隨即報警處
    理，留在肇事現場向前往處理之員警坦承為肇事者，自首並
    接受裁判，嗣潘咨辰經送醫急救後仍於同日凌晨1 時許因傷
    重不治死亡。
二、案經蔡朝勇之女丙○○、潘咨辰之胞弟乙○○訴由高雄縣政
    府警察局林園分局報告臺灣高雄地方法院檢察署檢察官偵查
    起訴。
    理  由
一、本案被告甲○○所犯為死刑、無刑徒刑或最輕本刑為3 年以
    上有期徒刑以外之罪，其於準備程序中就被訴犯罪事實，為
    有罪之陳述，經法官告知簡式審判程序之旨，並聽取當事人
    意見後，依刑事訴訟法第273 條之1 第1 項規定，裁定進行
    簡式審判程序，合先指明。
二、上開犯罪事實，業經被告於本院審理時坦承不諱，核與證人
    即現場目擊者吳水同、證人即前往現場處理之員警詹永福於
    偵查中之證述相符，參以證人吳俊葦於偵查中之陳述，及卷
    附道路交通事故現場圖、道路交通事故調查報告表(一)(二)及車
    禍現場暨車損照片共14張，可證被告駕駛上開自小客車肇事
    時，係未注意車前狀況以致閃避不及撞及當時在車道上佇立
    之蔡朝勇、潘咨辰2 人，被害人蔡朝勇、潘咨辰因此當場死
    亡或受傷之事實，堪予認定；此外，被害人蔡朝勇因本件車
    禍事故當場死亡、潘咨辰因本件車禍而受有左下肢挫傷併腓
    骨骨折、前胸、左手、前臂、臉部、右背及臀挫傷、胸部及
    兩側肋骨骨折、左肩擦傷、兩側血氣胸等傷害，送醫急救後
    延至同日凌晨1 時許傷重不治死亡等事實，則嗣經台灣高雄
    地方法院檢察署檢察官督同法醫師相驗屬實，此有相驗屍體
    證明書、臺灣高雄地方法院檢察署驗斷書各2 份、解剖照片
    、法務部法醫研究所（96）醫鑑字第0961100798號、（96）
    醫鑑字第0961100799號鑑定書各1 份在卷可憑，暨內政部警
    政署刑事警察局96年10月25日刑醫字第0960155886號鑑驗書
    1 份附卷可資佐證，是被害人蔡朝勇、潘咨辰均係因本件車
    禍死亡之事實，應可認定。
三、按汽車行駛時，駕駛人應注意車前狀況，並隨時採取必要之
    安全措施；次按行人應在劃設之人行道行走，在未劃設人行
    道之道路，應靠邊行走，並不得在道路上任意奔跑、追逐、
    嬉戲或坐、臥、蹲、立，阻礙交通，道路交通安全規則第94
    條第3 項、第133 條分別訂有明文，被告既領有普通小型車
    駕駛執照，被害人蔡朝勇、潘咨辰則均為智識成熟之成年人
    ，是其等3 人對於上開規定均應知之甚詳，並均具有注意能
    力甚明，故本當應確實注意並遵守之。查本件車禍發生時，
    係夜間有照明、路面無缺陷及障礙物、視距良好，並無不能
    注意之情事，此有前開道路交通事故調查報告表附卷可證，
    詎被告與被害人2 人均疏未注意遵守前揭規定，而肇致本件
    道路交通事故，被告與被害人2 人就本件道路交通事故之發
    生，均具有過失，至為灼然。被害人2 人並因本件道路交通
    事故，而當場死亡或送醫急救後不治死亡，已如前述，足見
    被害人2 人之死亡，與被告之過失行為間，具有相當因果關
    係，應屬明確，且此經臺灣省高屏澎區車輛行車事故鑑定委
    員會鑑定之結果亦採同一見解，有該委員會96 年10 月19日
    高屏澎鑑字第960697號函暨函附鑑定意見書在卷可按，至於
    被害人2 人就本件道路交通事故之發生，雖亦有過失，惟此
    仍不得解免被告過失罪責，附此敘明。綜上所述，本件事證
    已臻明確，被告過失致死之犯行洵堪認定，應予依法論科。
四、核被告所為，係犯刑法第276 條第1 項之過失致人於死罪。
    被告以一過失行為，同時造成被害人蔡朝勇、潘咨辰死亡之
    結果，為同種想像競合犯，僅論以一罪。又被告於肇事後，
    並未逃逸，留在現場主動向警方表明為肇事者，自首而接受
    裁判一節，業據被告供述在卷，核與道路交通事故調查報告
    表(二)所載相符，並有本院公務電話紀錄1 紙附卷可參，是以
    被告對於未經發覺之犯罪自首而接受裁判，應依刑法第62條
    前段之規定，減輕其刑。爰審酌被告因一時疏失釀成本件道
    路交通事故，使被害人2 人因而死亡，並造成被害人家屬精
    神上莫大之創傷與無可挽回之遺憾，行為實有非當，惟念及
    被告於本院審理中，始終坦承犯行，並與告訴人均調解成立
    ，有97年3 月14日調解程序筆錄、撤回告訴狀各1 份在卷可
    考，犯後態度良好，又無其他前科紀錄，有臺灣高等法院被
    告前案紀錄表1 份可憑，素行良好，且本件車禍事故之發生
    被害人2 人亦應負相當程度之過失責任等一切情狀，量處如
    主文所示之刑，復參酌被告職業為公、教育程度為專科畢業
    、家庭經濟狀況小康各節（此見警詢調查筆錄受詢問人欄即
    明），諭知以1,000 元折算1 日之易科罰金折算標準。
五、末查，被告前未曾因故意犯罪受有期徒刑以上刑之宣告，有
    上開被告前案紀錄表1 份在卷足憑，其因一時開車不慎，偶
    罹刑典，且其犯後坦承犯行，並已與告訴人均調解成立，態
    度良好，俱如前述，經此罪刑之宣告後，當知所警惕，信無
    再犯之虞，本院認前開所宣告之刑，以暫不執行為適當，爰
    依刑法第74條第1 項第1 款之規定，予以宣告緩刑2 年，以
    啟自新。
據上論斷，應依刑事訴訟法第273 條之1 第1 項、第299 條第1
項前段，刑法第276 條第1 項、第62條前段、第41條第1 項前段
、第55條、第74條第1 項第1 款，刑法施行法第1 條之1 ，判決
如主文。
本案經檢察官鄧藤墩到庭執行職務。
中    華    民    國    97    年    3     月    31    日
                   交通法庭  法  官  鄭凱文
以上正本證明與原本無異。
如不服本判決應於收受本判決後10日內向本院提出上訴書狀，並
應敘述具體理由，如未敘述上訴理由者，應於上訴期間屆滿後20
日內補提理由書狀於本院（均須按他造當事人之人數附繕本）「
切勿逕送上級法院」。
中    華    民    國    97    年    3     月    31    日
                             書記官  蕭家玲
附錄本案論罪法條：
《刑法第276 條第1 項》
因過失致人於死者，處2 年以下有期徒刑、拘役或2000元以下罰
金。
《刑法施行法第1 條之1 》
中華民國94年1 月7 日刑法修正施行後，刑法分則編所定罰金之
貨幣單位為新臺幣。
94年1 月7 日刑法修正時，刑法分則編未修正之條文定有罰金者
，自94年1 月7 日刑法修正施行後，就其所定數額提高為30倍。
但72年6 月26日至94年1 月7 日新增或修正之條文，就其所定數
額提高為3 倍。


司法院資訊處製作；財團法人民間司法改革基金會備份。
